【裁判字號】    98,家訴,393
【裁判日期】    990128
【裁判案由】    聲請宣告夫妻分別財產制等
【裁判全文】
臺灣臺中地方法院民事判決  98年度家訴字第393號
原      告  名豐資產管理股份有限公司
法定代理人  張麗瑱
訴訟代理人  丙○○
被      告  甲○○
            乙○○
共      同  蔡慶文律師
訴訟代理人
上列當事人間請求聲請宣告夫妻分別財產制事件，本院於中華民
國九十九年一月十八日言詞辯論終結，判決如下：
    主  文
被告甲○○與被告乙○○間之夫妻財產制應改用分別財產制。
訴訟費用由被告負擔。
    事  實
甲、程序方面：
    按當事人喪失訴訟能力或法定代理人死亡或其代理權消滅者
    ，訴訟程序在有法定代理人或取得訴訟能力之本人，承受其
    訴訟以前當然停止；惟有訴訟代理人時不適用之；另承受訴
    訟人，於得為承受時，應即為承受之聲明。民事訴訟法第一
    百七十條、第一百七十三條及第一百七十五條第一項分別定
    有明文。本件訴訟繫屬中，原告之法定代理人變更為張麗瑱
    ，業經原告提出公司變更登記表影本為證，張麗瑱並聲明承
    受訴訟，核符前開規定，應予准許。
乙、實體方面：
壹、原告方面：
  一、聲明：如主文所示。
  二、陳述：被告二人於民國六十八年九月二十六日結婚，現婚
      姻關係尚存續中，渠等婚後未向法院辦理夫妻分別財產制
      契約登記。被告甲○○前向渣打商業銀行股份有限公司（
      下稱渣打銀行）申請信用卡簽帳消費所積欠之債務，業經
      渣打銀行於九十二年二月二十四日將該債權讓與原告，並
      以刊登於報紙之公告方式代為債權讓與之通知，是原告已
      合法受讓該債權。原告對被告甲○○之債權為新臺幣（下
      同）三十二萬四千五百六十九元整，及自九十二年二月二
      十四日起至清償日止，按年息百分之二十計算之利息及相
      關費用，期間迭經原告催索，被告甲○○均置之不理，拒
      不償還債務，經原告查詢國稅局財產資料欲對被告甲○○
      聲請強制執行，然因被告甲○○已無財產可供執行，經鈞
      院發給九十八年度司執字第九七二四號債權憑證在案。為
      此爰依民法第一千零十一條之規定，請准宣告被告間之夫
      妻財產制改為分別財產制等語。
  三、證據：信用卡申請書、債權讓與證明書、債權讓與公告之
      報紙、本院九十八年度司執字第九七二四號債權憑證、本
      院登記處函文、不動產查詢資料各一件、戶籍謄本二件（
      正本及影本各一件）為證。
貳、被告方面：
  一、聲明：原告之訴駁回。
  二、陳述：民法第一千零十一條之立法目的，係為避免夫妻藉
      法定財產制之登記，逃避債權人之強制執行，而自被告二
      人於六十八年九月二十六日結婚，臺中縣梧棲鎮○○街一
      八三巷二十八弄四號四樓之房地係被告乙○○於八十四年
      四月間買受，被告甲○○於九十二年間始未清償積欠渣打
      銀行之信用卡簽帳消費債務等節以觀，足徵被告並無事先
      脫產或阻擾原告及渣打銀行滿足債權之行為，是原告持債
      權憑證據為分別財產制之聲請，似與上開法條之立法目的
      有違等語。
    理  由
一、按夫妻未以契約訂立夫妻財產制者，除本法另有規定外，以
    法定財產制，為其夫妻財產制；債權人對於夫妻一方之財產
    已為扣押，而未得受清償時，法院因債權人之聲請，得宣告
    改用分別財產制，民法第一千零五條、第一千零十一條分別
    定有明文。而所謂未得受清償，包括全無可扣押之物或所扣
    押之物數量不足及所扣押之財產不足清償該為扣押之債權人
    債權等情形（最高法院八十九年度台上字第八五四號判決意
    旨參照）。
二、被告二人之夫妻關係現仍存續中且未約定夫妻財產制之事實
    ，有戶籍謄本及本院登記處函文附卷可佐，復為被告所不爭
    執，堪認為真實。另被告甲○○曾向渣打銀行申辦信用貸款
    而積欠有如前所述之本金、利息及費用，原告受讓該筆債權
    後聲請強制執行，然被告甲○○名下已無財產可供扣押執行
    等事實，亦為被告所不否認，並有原告提出之信用卡申請書
    、債權讓與證明書、債權讓與公告之報紙、本院九十八年度
    司執字第九七二四號債權憑證、不動產查詢資料各一件為證
    ，亦堪信為實在。
三、被告甲○○既積欠渣打銀行上開款項，在渣打銀行將該筆債
    權讓與原告後，被告甲○○即應對債權人即原告清償，然經
    原告聲請法院強制執行結果，仍未獲清償，被告甲○○就餘
    欠之款項，自仍應負責，被告前揭辯解，洵無足採。而被告
    二人婚後未以契約訂立夫妻財產制，本應以法定財產制，為
    渠等之夫妻財產制，現因原告即債權人對於被告甲○○之財
    產強制執行後，仍不足清償原告之債權，且被告甲○○名下
    亦已無財產可供執行，是揆諸前揭說明，原告自有權聲請宣
    告改用被告間之夫妻財產制為分別財產制。從而原告本於民
    法第一千零十一條之規定，求為判決如主文第一項所示，為
    有理由，應予准許。
四、訴訟費用負擔之依據：民事訴訟法第七十八條、第八十五條
    第一項前段。
中    華    民    國    99    年    1     月    28    日
                  家事法庭    法  官  王靜秋
以上為正本係照原本作成。
如對本判決上訴，須於判決送達後二十日之不變期間內，向本院
提出上訴狀（須付繕本）。
中    華    民    國    99    年    1     月    28    日
                              書記官  楊金池

司法院資訊處製作；財團法人民間司法改革基金會備份。
